臺灣高等法院臺南分院刑事判決
111年度上易字第91號
上  訴  人  
即  被  告  王崐釧



選任辯護人  彭大勇律師
            林士龍律師
            郭栢浚律師
上列上訴人即被告因竊盜等案件，不服臺灣臺南地方法院110年
度易字第1050號中華民國110年12月14日第一審判決（起訴案號
：臺灣臺南地方檢察署110年度偵字第22874號），提起上訴，本
院判決如下：
    主  文
原判決關於附表編號1、3、5罪刑（均含沒收）、附表編號4沒收
，暨定應執行刑部分，均撤銷。
甲○○犯附表編號1、3、5所示之罪，各處如附表編號1、3、5所示
之刑及沒收。附表編號4「本院宣告刑」欄所示之物均沒收。
其他上訴駁回（即附表編號2、4罪刑部分）。
第二項撤銷改判所處之刑，與上訴駁回所處之刑，應執行有期徒
刑壹年陸月，如易科罰金，以新臺幣壹仟元折算壹日。沒收部分
併執行之。
　　事  實
一、甲○○意圖為自己不法之所有，基於加重竊盜之犯意，分別為
    下列行為：
　㈠於民國110年10月4日上午9時45分前某時，駕駛車牌號碼000-
    000號普通重型機車，行經臺南市○○區○○○路與○○街交岔路口
    ，持客觀上可供兇器使用之瓦斯噴槍、剪刀1把，將臺灣電
    力股份有限公司（下稱臺電公司）架設於該處之地下引上管
    燒熔，再以剪刀將電纜線（即起訴書所載之電線）剪斷，以
    此方式竊得交連PE電力電纜3條（各3米長，線徑600V 1C AW
    G2/0，9公尺、6.4公斤），得手後變賣得款約新台幣（下同
    ）1,000元（即附表編號1部分）。甲○○在有偵查犯罪職權之
    機關或公務員尚未發覺其犯罪人身分前，向員警自承犯罪，
    自首並接受裁判。
  ㈡於110年10月20日凌晨3時許，駕駛前開機車，行經臺南市○○
    區○○路00號戊○○住處前，將臺電公司架設於該處之地下引上
    管燒熔、破壞，再以黑色大剪刀將電線剪斷4條，欲抽取其
    內導線，惟因致戊○○住處停電，甲○○恐遭人發覺即逃離現場
    而未遂（即附表編號2部分）。
  ㈢於110年10月22日上午11時18分許某時，與黃莑竣（另經檢察
    官偵查起訴）共同基於不法所有之竊盜犯意聯絡，攜帶客觀
    上可供兇器使用之鐵鎚及黑色大剪刀各1支，共乘前開機車
    行經臺南市○○區○○○路與○○街交岔路口，先以鐵鎚將臺電公
    司架設於該處之地下引上管打破，再以黑色大剪刀將管內銅
    玻璃電線（PVC風雨線）剪斷，以此方式竊得PVC風雨線3條
    （各約3米長），得手後變賣得款約800元共同花用（原判決
    誤繕為1,000元）（即附表編號3部分）。甲○○在有偵查犯罪
    職權之機關或公務員尚未發覺其犯罪人身分前，向員警自承
    犯罪，自首並接受裁判。
  ㈣於110年10月22日凌晨2時30分許，駕駛前開機車，行經臺南
    市○○區○○路0段000巷00號丙○○住處附近（地號為○○區○○○段0
    000號），持客觀上可供兇器使用之瓦斯噴槍、黑色大剪刀
    、黃色小鉗子各1把、螺絲起子3支等物，以瓦斯噴槍將臺電
    公司架設於該處之地下引上管燒熔，再以剪刀將管內地下電
    纜剪斷（2/0 XP），致丙○○住處停電，丙○○出門查看發現，
    當場阻止甲○○，甲○○因此未能竊得電纜線而未遂。甲○○為使
    丙○○無法拍照、報警，竟另行起意，與丙○○拉扯而施強暴，
    搶下丙○○之行動電話，以此方式妨害丙○○拍照及撥打電話報
    警之權利，隨即逃離現場，經警於現場扣得甲○○所有之行動
    電話1支、黑色外套1件、藍色長袖衣服1件、黑色長褲1件、
    灰色手套1雙、黑色大剪刀1把、螺絲起子3把、黃色小鉗子1
    把、黑色電線布1綑，以此循線查獲甲○○。甲○○則將丙○○之
    行動電話攜至臺南市○○區○○○，向廟方人員偽稱於廁所拾獲
    ，嗣經廟方人員通知丙○○領回（即附表編號4部分）。
  ㈤於110年10月24日凌晨4時許，駕駛前開機車，行經臺南市○○
    區○○路000號前，持客觀上可供兇器使用之瓦斯噴槍及剪刀1
    把，先以瓦斯噴槍將臺電公司架設於該處之地下引上管燒熔
    ，再以剪刀將管內電纜線剪斷，欲竊取電纜線，惟附近住戶
    因此停電而出門查看，甲○○擔心遭人察覺即離去而未遂（即
    附表編號5部分）。甲○○在有偵查犯罪職權之機關或公務員
    尚未發覺其犯罪人身分前，向員警自承犯罪，自首並接受裁
    判。
二、案經臺電公司外線技術員乙○○、維修員鄭義龍訴由臺南市政
    府警察局麻豆分局移送臺灣台南地方檢察署檢察官偵查起訴
    。
    理  由
壹、程序部分
　　原審判決以被告所犯並非死刑、無期徒刑或最輕本刑為3年
    以上有期徒刑以外之罪，亦非屬高等法院管轄之第一審案件
    ，被告於準備程序中就被訴事實為有罪之陳述，經告知簡式
    審判程序之旨，並聽取檢察官、被告及辯護人之意見後，依
    刑事訴訟法第273條之1規定裁定進行簡式審判程序，並諭知
    依刑事訴訟法第273條之2規定，不受同法第159條第1項、第
    161條之2、第161條之3、第163條之1，及第164條至第170條
    所規定證據能力認定及調查方式之限制。嗣經檢察官、被告
    及辯護人於本院審理時對於本判決以下所引用被告以外之人
    於審判外之供述證據，均表示同意列為本案證據（本院卷第
    209頁）。本院審酌該等證據作成時之情狀，並無違法或不
    當等情形，認為以之作為本案之證據亦屬適當，且為證明本
    案犯罪事實所必要，依刑事訴訟法第159條之5規定，自有證
    據能力。至其餘非供述證據，亦經檢察官、被告及辯護人於
    本院審理時明示同意列為本案證據（本院卷209頁），且無
    證據證明係公務員違背法定程序所取得，亦無顯有不可信之
    情況，復經本院於審理期日逐一提示而為合法調查，與本案
    待證事實間具相當關聯性，自得據為裁判基礎。
貳、認定犯罪事實所憑之證據及理由　　
一、上揭事實，分據被告甲○○於警詢、偵查、原審及本院審理時
    坦承不諱（偵卷第15至17頁、第19至27頁、第145至151頁、
    第93至98頁、第159至162頁、第376至381頁、第165至167頁
    、第382至383頁，原審卷第19至22頁、第27至39頁，本院卷
    第104、208頁、第222至223頁），並有如下之證據相佐：
　㈠附表編號1部分
　⒈證人即臺電公司外線技術員乙○○（偵卷第304至308頁）、丁○○（偵卷第368至369頁）警、偵訊筆錄。
  ⒉現場照片2張（偵卷第99頁）。
　㈡附表編號2部分
　⒈證人戊○○（他卷第81至83頁）及證人即臺電公司○○區營業處
    外線技術員工乙○○（偵卷一第85至87頁）、丁○○（偵卷第36
    8至369頁）警、偵訊筆錄。
  ⒉現場照片2張（偵卷第107頁）。
  ⒊監視器翻拍照片31張（偵卷第113至143頁）。
　㈢附表編號3部分　　　　　　　
  ⒈證人乙○○（偵卷第300至302頁）、丁○○（偵卷第368至369頁
    ）警、偵訊筆錄。
  ⒉現場照片4張（偵卷第101頁）。
　㈣附表編號4部分
　⒈證人丙○○（他卷第25至28頁、第29至30頁，偵卷第63至64頁
    、第372至373頁）、證人即臺電公司員工己○○（他卷第31至
    32頁）、證人即指認監視器翻拍照機車騎士即為被告之證人
    黃順德（他卷第33至41頁）警、偵訊筆錄。又被告實施本案
    竊盜行為時所騎乘之車號000-000普重機車車主為黃莑竣之
    母方梅清（見他卷第109頁車輛詳細資料報表），已據證人
    黃順德於警詢證述明確，並稱：車主方梅清為其弟媳，該機
    車平日為其姪子黃莑竣使用，被告平日與黃莑竣常常在一起
    ，機車可能是黃莑竣借給被告的，監視器翻拍照片所示騎乘
    該機車之人即綽號「大摳欸」的被告等語（他卷第35至39頁
    ），亦有黃順德指認犯罪嫌疑人紀錄表（他卷第43至81頁）
    、黃莑竣全戶戶籍資料查詢結果（他卷第57至60頁）可參。
  ⒉現場照片11張（偵卷第69至79頁）。
  ⒊臺南市政府警察局麻豆分局110年10月27日扣押筆錄、扣押物
    品目錄表（查扣甲○○所有之行動電話1支、黑色外套1件、藍
    色長袖衣服1件、黑色長褲1件、灰色手套1雙、黑色大剪刀1
    把、螺絲起子3把、黃色小鉗子1把、黑色電線布1綑，偵卷
    第262至268頁，下稱附表編號4所示扣案物）。
  ⒋監視器畫面翻拍照片6張（偵卷第79至85頁）。
　㈤附表編號5部分
　⒈證人即臺電公司外線維修人員鄭義龍（偵卷第334至337頁）
    及丁○○（偵卷第368至369頁）警、偵訊筆錄。
  ⒉現場照片4張（偵卷第338至340頁）。　　　　　　
  ⒊監視器畫面翻拍照片11張（偵卷第153至158頁）。
二、綜合上開事證，足認被告任意性自白核與客觀事實相符，堪
    可採信。本案事證明確，被告犯行均堪認定，應予依法論罪
    科刑。
參、論罪科刑
一、按刑法第321條第1項第3款之攜帶兇器竊盜罪，係以行為人
    攜帶兇器竊盜為其加重條件，此所謂兇器，其種類並無限制
    ，凡客觀上足對人之生命、身體、安全構成威脅，具有危險
    性之兇器均屬之，且祇須行竊時攜帶此種具有危險性之兇器
    為已足，並不以攜帶之初有行兇之意圖為必要（最高法院79
    年度台上字第5253號判決意旨參照）。查被告就附表編號1
    至5所示犯行，分持瓦斯噴槍、鐵鎚、剪刀、黃色小鉗子、
    螺絲起子等物行竊，其中瓦斯噴槍可熔解包覆電纜線、導線
    之塑膠管，而扣案剪刀、鐡鎚、小鉗子、螺絲起子均屬金屬
    製，質地堅硬，可破壞、拆解、剪斷塑膠管、電纜線，若持
    之攻擊人，皆足以對人之生命、身體、安全構成威脅，自屬
    客觀上具有危險性之兇器無疑。　　　　
二、核被告就附表編號1、3所為，均係犯刑法第321條第1項第3
    款之攜帶兇器竊盜罪。就附表編號2、5所為，均係犯刑法第
    321條第2項、第1項第3款攜帶兇器竊盜未遂罪。就附表編號
    4所為，係犯刑法第321條第2項、第1項第3款攜帶兇器竊盜
    未遂罪及同法第304條強制罪。被告就附表編號3所示犯行，
    與黃莑竣有犯意聯絡及行為之分擔，應論以共同正犯。被告
    所犯附表編號1至5所示6罪（即加重竊盜既遂2罪、加重竊盜
    未遂3罪、強制1罪），犯意各別，行為互異，應分論併罰。
三、被告就附表編號4部分，不構成準強盜罪之理由
　⒈被告為脫免逮捕，而與丙○○拉扯，固有掙脫而與丙○○肢體接
    觸之舉，惟刑法第329條之準強盜罪，係於竊盜或搶奪之際
    ，因防護贓物、脫免逮捕或湮滅罪證，而當場實行之強暴、
    脅迫行為，已達使人難以抗拒之程度，其行為之客觀不法，
    即與強盜行為之客觀不法相當，而得與強盜罪同其法定刑，
    此經司法院釋字第630號解釋闡述明確。而所謂難以抗拒，
    祇須行為人所施之強暴、脅迫行為，足使被害人發生畏怖而
    抑制其抗拒作用為已足，並非以被害人完全喪失抗拒能力為
    必要。而於脫免逮捕之情形，行為人所施之強暴、脅迫行為
    ，若客觀上已足以妨礙或使被害人失其阻止竊賊脫逃之意思
    自由，即屬使人難於抗拒。至於客觀上是否足以壓抑被害人
    之意思自由，應依一般人在同一情況下，其意思自由是否因
    此受壓制為斷，而非以被害人之主觀意思為準（最高法院10
    7年度台上字第2530號刑事判決意旨參照)。
　⒉查證人丙○○於偵查中之證述：我們是拉扯，但沒有到不能抗
    拒的程度，他也沒有控制我的身體，就是互相拉扯而已（偵
    卷第372至373頁），足徵被告於脫免逮捕之過程中，並未對
    丙○○施以強暴、脅迫等使其意思自由難以抗拒之行為，而與
    準強盜罪之構成要件並不該當，被告脫免逮捕之舉自無從以
    準強盜罪相繩，併予敘明。　　　　　　
四、刑之減輕部分
　㈠未遂減輕部分（附表編號2、4、5均為未遂）
　　被告就附表編號2、4、5部分，均已著手竊盜罪之實施，惟
    尚未發生竊得財物之結果，均為竊盜未遂罪，爰均依刑法第
    25條第2項之規定按既遂之刑減輕之。　　　　　
　㈡自首減輕部分（附表編號1、3、5符合自首規定）
　⒈按刑法上所謂自首，乃犯人在犯罪未發覺前，向該管公務員
    自行申告犯罪事實而受裁判之謂。所謂「發覺」，固非以有
    偵查犯罪權限之機關或人員確知其人犯罪無誤為必要，而於
    對其發生嫌疑時，即得謂為已發覺，但此項對犯人之嫌疑，
    仍須有確切之根據得合理之可疑者，始足當之，若單純主觀
    上之懷疑，要不得謂已發生嫌疑。至如何判斷「有確切之根
    據得合理之可疑」與「單純主觀上之懷疑」，主要區別在於
    有偵查犯罪權限之機關或人員能否依憑現有尤其是客觀性之
    證據，在行為人與具體案件之間建立直接、明確及緊密之關
    聯，使行為人犯案之可能性提高至被確定為「犯罪嫌疑人」
    之程度。換言之，有偵查犯罪權限之機關或人員尚未發現犯
    罪之任何線索或證據，僅憑其工作經驗或蛛絲馬跡（如見行
    為人有不正常神態、舉止等）等情況直覺判斷行為人可能存
    在違法行為，即行為人之可疑非具體且無客觀依據，無從與
    具體犯罪案件聯繫；或於犯罪發生後，前揭有偵查犯罪權限
    機關或人員雖根據已掌握之線索發現行為人之表現或反應異
    常，引人疑竇，惟尚不足通過現有證據確定其為犯罪嫌疑人
    ，即對行為人可疑雖已有一定之針對性或能與具體案件聯繫
    ，惟此關聯仍不夠明確，尚未達到將行為人鎖定為犯罪嫌疑
    人並進而採取必要作為或強制處分之程度。此時，上開2 種
    情況仍僅止於「單純主觀上之懷疑」，尚不得謂為「已發覺
    」。相反地，倘有偵查犯罪權限之機關或人員由各方尋得之
    現場跡證（如贓物、作案工具、血跡等檢體）、目擊證人等
    客觀性證據已可直接指向特定行為人犯案，足以構建其與具
    體案件間直接、明確及緊密之關聯，使行為人具有較其他排
    查對象具有更高之作案嫌疑，此時即可認「有確切之根據得
    合理之可疑」將行為人提昇為「犯罪嫌疑人」，即應認其犯
    罪已被「發覺」（最高法院108年度台上字第3146號判決要
    旨參照）。
　⒉經查，附表編號4被害人丙○○於110年10月22日凌晨2時30分，
    發現住家停電，出外查看電箱（位於臺南市○○區○○○段0000
    地號），發現一名體型微胖之男子正持大剪刀竊盜電纜線，
    便向前阻止，並拿起手機報案，該名竊嫌為阻止丙○○報案，
    搶走丙○○之手機，逕自逃離，留下所騎乘之車號000-000普
    通重型機車於現場，警方據報到場，查扣竊嫌掉落現場附表
    編號4所示扣案物，經調閱監視器，發現竊嫌係騎乘上開機
    車至附表編號4所示現場犯案，透過警政系統查詢車主為方
    梅清，原懷疑嫌疑人為方梅清之大伯黃順德，經通知黃順德
    到案說明，發現黃順德年紀與走路型態與竊嫌不同，經警提
    示監視器翻拍照片後，黃順德於警詢供述並指認竊嫌為其姪
    子黃莑竣之友人綽號「大摳欸」之被告，斯時黃莑竣因竊盜
    、肇事逃逸等案件通緝中，警方推測因機車隱蔽性不高，疑
    黃莑竣將機車借予被告使用，依車辨系統調查發現被告以該
    機車接送子女上、下學，而與證人黃順德供稱被告有四名子
    女乙情相符。警方經結合新營分局轄區內所發生之電纜線竊
    盜案，發現附表編號2被害人戊○○住家於110年10月20日早上
    發現住家遭斷電，大門無法開啟，經臺電公司人員指派外線
    技術員乙○○到場察看，發現地下引上管遭燒熔，管內電纜線
    遭剪斷4條，經警調閱現場監視器，發現竊嫌先將代步車輛
    停放於○○區○○路00號，沿自行車步行至附表編號2案發地點
    做案，其犯罪手法、犯罪工具（黑色大剪刀）、涉案車輛（
    000-000）與附表編號4相符，竊嫌身型與被告相同，警方為
    偵查轄區內其他多起竊盜案件，前經提出偵查報告，報請檢
    察官指揮偵辦，並聲請原審法院核發搜索票等情，有臺南市
    政府警察局麻豆分局110年10月25日搜索票聲請書、110年10
    月23日偵查報告暨附件（被告甲○○調查資料、報案人丙○○、
    戊○○、己○○、乙○○警詢筆錄、監視器截圖、現案現場蒐證照
    片、車辨系統資料）在卷可稽（均附於他卷）。臺灣臺南地
    方檢察署檢察官於110年10月25日對被告核發拘票，經警於1
    10年10月26日拘提被告到案，並於同日製作第一次警詢筆錄
    ，有檢察官拘票、警方拘提報告暨被告110年10月26日警詢
    筆錄可查（偵卷第173至175頁、第181至185頁），堪認被告
    到案前，警方業已查證並掌握相當之客觀證據資料，確定被
    告為附表編號2、4所示竊盜案件犯罪嫌疑人之程度，則被告
    到案後坦承附表編號2、4所示犯行，應係自白，而不符合自
    首之規定。
　⒊次查，被告於110年10月27日第二次警詢（時間：上午8時40
    分至9時10分）時，經警提示附表編號5現場照片，被告坦承
    於110年10月24日搭乘不知情之綽號「修哥」之友人所駕駛
    車號000-0000號自小客車至附表編號5現場附近，再徒步前
    往附表編號5所示現場為該次竊盜犯行，因剪斷電纜線造成
    停電，所以趕緊離開現場，因而未得手等語（偵卷第147至1
    49頁）。被告於110年10月27日同日第三次警詢（時間：上
    午9時32分至10時16分）時，經警以轄區內多起相關電纜線
    竊盜案件詢問被告時，被告再供述附表編號1、3所示竊盜電
    纜線犯行（偵卷第94頁）。復據臺南市政府警察局新營分局
    以111年3月27日南市警營偵字第1110170932號函查覆本院「
    甲○○涉嫌附表編號1、3、5竊盜電纜線部分，為經本分局受
    理被害人報案後，拍攝竊案現場相片，供嫌疑人甲○○閱覽，
    嫌疑人甲○○於警詢筆錄坦承以相同作案手法竊取電纜線。」
    等情，參之被告於110年10月27日上午供述前揭附表編號1、
    3、5所示竊盜犯行後，關於附表編號1部分，證人乙○○係同
    日下午3時33分向警報案指稱：用戶通報沒有電，我們派人
    至現場查看，發現電線遭竊等語，並陳述是PVC管遭燒熔後
    電纜線被抽走之竊盜方法（偵卷第306頁），而在證人乙○○
    為關於附表編號1竊盜案報案前，卷內並無附表編號1竊盜案
    之相關證據資料，足以證明附表編號1係因被告供述而查獲
    。另警方就附表編號3、5之竊盜案，縱因證人乙○○已因用戶
    通報沒電，至現場查看發現電纜線遭竊盜之事實，而向警方
    報案，但未據警方掌握可直接指向特定行為人犯案之客觀性
    證據資料，尚未建構附表編號3、5竊盜案件與被告間之緊密
    關聯性，亦即在警方尚未有確切根據得合理懷疑被告為犯罪
    嫌疑人之前，被告即向警方供述該二次竊盜犯行，從而，堪
    認被告就附表編號1、3、5所示竊盜犯行，均係在警方未發
    覺之前，坦承犯行，被告亦無逃匿或無故不到庭之情事，符
    合自首規定，均應依刑法第62條前段規定減輕其刑。附表編
    號5則依刑法第70條規定遞減輕之。
　㈢至辯護意旨主張被告曾擔任○○○○○維生，因疫情嚴重，收入銳
    減，經濟狀況不佳，為扶養年幼之4名子女，一時失慮而涉
    犯本案，足堪憫恕，請求刑法第59條規定酌減其刑等語。惟
    刑法第59條酌量減輕其刑，必須犯罪另有特殊之原因與環境
    ，在客觀上足以引起一般同情，認為即予宣告法定低度刑期
    尤嫌過重者，始有其適用。倘被告別有法定減輕事由者，應
    先適用法定減輕事由減輕其刑後，猶認其犯罪之情狀顯可憫
    恕，即使科以該減輕後之最低度刑仍嫌過重者，始得適用刑
    法第59條規定酌量減輕其刑。本件被告縱有因疫情導致生活
    困窘情形，本得循合法途徑尋求社福機關協助，卻以竊盜電
    纜線變賣取得價金之方式為之，顯然本末倒置，是非不明，
    價值觀念扭曲。參以被告竊得附表編號3電纜線變賣得款800
    元，於本院供述：與黃莑竣一起用掉等語（本院卷第110頁
    ），則是否使用於家庭經濟，甚有疑義。再者，竊盜電纜線
    極有可能造成全區停電，對於依賴電能較大的用戶，亦有可
    能危及人身及財產安全，難認為有何特殊之原因或事由，在
    客觀上足以引起一般同情之處，更何況附表所示5件竊盜犯
    行，或依自首，或依未遂減輕其刑後，已無情輕法重之可憫
    恕情形，自無刑法第59條酌減其刑規定之適用。
肆、上訴之判斷
一、被告上訴及辯護意旨略以：㈠關於附表編號1、3、5部分，臺
    電公司人員乙○○、丁○○接受警詢及檢察官偵訊時，並未陳述
    竊嫌為何人，警方亦未告知何人為竊嫌，即警方尚在查證中
    ，此時尚未懷疑係被告所為。於檢察官偵訊時，丁○○在證人
    結文記載「因110年偵字第22874號竊盜等一案到場為證人」
    ，並未有告知竊嫌為何人或訊息之記載，亦即尚未查獲係被
    告所為。附表編號5部分，警方所能掌握之資料，僅有車牌
    號碼000-0000號自小客車，但不知車主何人，亦不知被告係
    搭乘該自小客車至現場行竊。因此，就附表編號1、3、5警
    方在尚未有任何確切證據而得合理懷疑前，被告即自承有參
    與本件竊案，應符合自首規定。㈡原判決針對被告涉犯5次竊
    盜犯行，所為量刑及最終所定應執行刑尚屬過重。被告曾擔
    任○○○○○維生，因疫情嚴重，收入銳減，經濟狀況不佳，為
    扶養年幼之4名子女，一時失慮而涉犯本案，請依刑法第57
    條從輕量刑，並依刑法第59條酌減其刑等語。
二、上訴駁回部分（附表編號2、4之罪刑）
　　原審以被告犯附表編號2所示竊盜電纜線未遂及編號4所示竊
    盜電纜線未遂犯行，均事證明確，依刑法第321條第1項第3
    款、第2項、第304條第1項、第25條、第41條第1項前段之規
    定，並審酌被告恣意竊取他人財物，欠缺尊重他人財產權之
    法治觀念，或雖未取得財物，然已造成被害人蒙受相當之財
    產損失或日常生活之不便，回復原狀更需相當之代價，所為
    誠值非難，惟念被告犯後坦承犯行，態度尚可，考量被告未
    與告訴人及被害人達成和解，未賠償各該損失，及被告於原
    審自陳○○畢業之智識程度，曾擔任○○○○○，與配偶育有4名未
    成年子女之生活、工作經濟狀況等一切情狀，就附表編號2
    竊盜未遂罪量處有期徒刑4月，附表編號4竊盜未遂部分量處
    有期徒刑4月、強制罪部分量處有期徒刑3月，並均諭知易科
    罰金折算標準，核其認事用法俱無違誤，所為刑之宣告，亦
    係以行為人之責任為基礎，經審酌刑法第57條各款所列事項
    及其他一切情狀後而為，所量定之刑亦未逾越法定刑範圍或
    有何違反比例、公平及罪刑相當原則，尚稱允當，被告上訴
    指摘原判決此部分量刑過重，並請求依刑法第59條酌減其刑
    ，為無理由，應予駁回。　　　　　　　
三、撤銷改判部分　　 
　㈠附表編號1、3、5罪刑部分
　⒈被告就附表編號1、3所示竊盜既遂及編號5所示竊盜未遂犯行
    ，均符合自首規定，應依刑法第62條前段之規定減輕其刑，
    原審未予調查審認，尚有未洽，被告上訴及辯護意旨此部分
    主張為有理由，均應由本院撤銷改判。又原判決就附表編號
    1至5所定執行刑因此而失所附麗，應併予撤銷。
　⒉關於附表編號3，被告於警詢已供述是黃莑竣拿鐵鎚將PVC塑
    膠管打破，抽出電纜線（偵卷第97頁），並於本院供述：先
    後竊盜附表編號1、3之電纜線均在同一地點，第一次是用燒
    熔塑膠管方式，第二次用鐵鎚，鐵鎚是我所有，我帶去的，
    犯罪後有帶回家等語（本院卷第109至110頁），起訴書及原
    判決均認定係以石頭打破包覆電纜線之塑膠管，與被告前開
    供述不符，均應予更正。
　⒊爰審酌被告就附表編號1、3、5竊盜電纜線之犯罪方法，均係
    使用瓦斯噴槍或鐵鎚將臺電公司地下引上管燒熔或破壞，抽
    出管內電纜線後予以剪斷，被告正值青壯，不循合法途徑賺
    取所需財物，僅為圖變賣電纜線取得價金供己花用，即隨機
    竊盜臺電公司電纜線，不僅造成臺電公司的財產損失，亦使
    用電戶平白蒙受停電之不利益，而維修回復更需付出相當的
    人力與財物資源，犯罪動機與目的，均有可議。其漠視他人
    財產所有權，守法意識薄弱，所為實無足取，惟念被告犯後
    均坦承犯行，尚知悔悟，且就附表編號4為阻止被害人丙○○
    報警所取得丙○○之手機，於犯後送至○○區○○○，經由廟方人
    員返還丙○○，已據證人丙○○證述在卷（偵卷第63至64頁），
    足認被告良知未泯。兼衡被告於本院供述○○（○○科）畢業之
    智識程度，已婚，育有4名未成年子女，本案羈押前與配偶
    、子女同住，羈押前曾擔任○○○○○○○，月收入原為0、0萬元
    ，因疫情影響收入等家庭經濟與生活狀況等一切狀，爰量處
    如附表編號1、3、5所示之刑，並均諭知易科罰金折算標準
    。
  ㈡沒收部分
　⒈附表編號1、3沒收部分
　⑴犯罪所得，屬於犯罪行為人者，沒收之；前2項之沒收，於全
    部或一部不能沒收或不宜執行沒收時，追徵其價額，刑法第
    38條之1第1項前段、第3項定有明文。次按犯罪所得之沒收
    或追徵，在於剝奪犯罪行為人之實際犯罪所得，使其不能坐
    享犯罪之成果，以杜絕犯罪誘因，性質上屬類似不當得利之
    衡平措施。2人以上共同犯罪，共犯所得之沒收或追徵，應
    就各人所分得者為之；然如共同正犯各成員對於不法利得主
    觀上均具有共同處分之合意，客觀上復有共同處分之權限，
    且難以區別各人分得之數，則仍應負共同沒收之責（最高法
    院109 年台上字第3421號判決意旨參照）。　
　⑵附表編號1部分
　　被告就附表編號1所示竊得之電纜線變賣得款1,000元，屬本
    案犯罪所得，未扣案，亦未實際發還被害人臺電公司，為避
    免被告無端坐享犯罪所得，且經核本案情節，對被告宣告沒
    收犯罪所得並無過苛之虞，應依刑法第38條之1第1項前段、
    第3項規定諭知沒收，於全部或一部不能沒收或不宜執行沒
    收時，追徵其價額。
　⑶附表編號3部分
　①被告與黃莑竣共同竊得附表編號3所示電纜線，變賣得款800
    元，未扣案，亦未實際發還被害人臺電公司，參照被告於本
    院供述：與黃莑竣一起花用，各人花用多少沒有計算，就是
    一起用掉等語（本院卷第110頁），顯見被告與共犯黃莑竣
    就此部分不法利得分配不明，既然是一起用掉，應認其等對
    於不法利得享有共同處分權限，為避免被告無端坐享犯罪所
    得，且經核本案情節，對被告宣告沒收犯罪所得並無過苛之
    虞，爰依刑法第38條之1第1項前段、第3項之規定，就此部
    分犯罪所得應與共犯黃莑竣共同沒收，並於全部或一部不能
    沒收或不宜執行沒收時，與黃莑竣共同追徵其價額。
　②被告與黄莑竣共同犯附表編號3竊盜罪所使用之鐵鎚1支，依
    被告供述固為其所有，且於犯罪後攜回，然因未扣案，難以
    特定，審酌鐵鎚為易取得之日常工具，經濟價值非高，執行
    沒收亦有相當難度，就犯罪特別預防目的而言，欠缺刑法上
    之重要性，爰不併予宣告沒收。　
　⑷附表編號4部分
　①扣案灰色手套1雙、黑色大剪刀1把、黃色螺絲起子3把、黃色
    小鉗子1把及黑色電線布1綑，均為被告所有，且為被告犯附
    表編號4竊盜未遂罪所用之物或供犯罪預備之物，業如前述
    ，應依刑法第38條第2項前段規定，宣告沒收。
　②被告於本院供述上開扣案黑色大剪刀亦用來作為附表編號1至
    3所示竊盜罪所用之物（本院卷第111頁），則扣案黑色大剪
    刀既已於附表編號4罪刑下宣告沒收，自無再於附表編號1至
    3重覆諭知沒收必要，併為說明。
　③又依被告於本院供述：附表編號1、2、4竊盜案均係使用同一
    瓦斯噴燈燒熔塑膠管，該瓦斯噴燈於犯附表編號4竊盜罪被
    發現後，遺留在現場，沒有取回，不知警方為何沒有查扣等
    語（本院卷第111頁），稽之警方110年10月27日在附表編號
    4現場查扣之扣押物並無瓦斯噴燈，該瓦斯噴燈現是否仍存
    在不明，亦難以特定，審酌瓦斯噴燈亦為易取得之尋常物品
    ，經濟價值非高，執行沒收亦有相當難度，就犯罪特別預防
    目的而言，欠缺刑法上之重要性，爰不併予宣告沒收。
　④至於查扣之行動電話1支、黑色外套、藍色長袖衣服、黑色長
    褲各1件，核與本案竊盜案件無涉，無宣告沒收必要，附此
    敘明。　　
　⑸附表編號5部分
　　被告犯附表編號1至4竊盜案所使用之瓦斯噴燈、黑色大剪刀
    均已於附表編號4現場為警查扣，是其再犯附表編號5所使用
    之瓦斯噴燈及剪電纜線之剪刀，係另外自備，業據被告於本
    院供述明確（本院卷第111頁），而被告犯附表編號5所示竊
    盜罪所使用之瓦斯噴燈及剪刀均未扣案，難以特定，審酌瓦
    斯噴燈及剪刀亦均屬易取得之尋常用品，經濟價值非高，就
    犯罪特別預防目的而言，欠缺刑法上之重要性，亦不併予宣
    告沒收。
伍、定執行刑
  ㈠按數罪併罰之定應執行之刑，係出於刑罰經濟與責罰相當之
    考量，並非予以犯罪行為人或受刑人不當之利益，為一種特
    別的量刑過程，相較於刑法第57條所定科刑時應審酌之事項
    係對一般犯罪行為之裁量，定應執行刑之宣告，乃對犯罪行
    為人本身及所犯各罪之總檢視，除應考量行為人所犯數罪反
    應出之人格特性，並應權衡審酌行為人之責任與整體刑法目
    的及相關刑事政策，在量刑權之法律拘束性原則下，依刑法
    第51條第5款之規定，採限制加重原則，以宣告各刑中之最
    長期為下限，各刑合併之刑期為上限，但最長不得逾30年，
    資為量刑自由裁量權之外部界限，並應受法秩序理念規範之
    比例原則、平等原則、責罰相當原則、重複評價禁止原則等
    自由裁量權之內部抽象價值要求界限之支配，使以輕重得宜
    ，罰當其責，俾符合法律授與裁量權之目的，以區別數罪併
    罰與單純數罪之不同，兼顧刑罰衡平原則（最高法院100年
    度台上字第21號判決意旨參照）。
  ㈡本院就前述撤銷改判（即附表編號1、3、5）及上訴駁回（附
    表編號2、4）所處罪刑，審酌被告所犯均為竊盜電纜線之犯
    行，犯罪手法相同，犯罪時間均在110年10月間，時間相近
    ，侵害法益相同，責任非難重複之程度高，應斟酌科以較低
    之執行刑，並審酌各行為侵害法益之加重效應、法律規範本
    旨、刑罰邊際效應隨刑期而遞減、對行為人痛苦程度隨刑期
    而遞增、被告復歸社會之可能性，及數罪併罰之刑罰經濟、
    恤刑與特別預防之目的等情，就撤銷改判之附表編號1、3、
    5及上訴駁回之附表編號2、4所處罪刑，定應執行刑如主文
    第4項所示，並諭知易科罰金折算標準。沒收部分，併執行
    之。　　
據上論斷，應依刑事訴訟法第368條、第369條第1項前段、第364
條、第299條第1項前段，刑法第28條、第321條第1項第3款、第2
項、第304條第1項、第25條、第51條第5款、第41條第1項前段、
第8項、第38條第2項前段、第38條之1第1項前段、第3項、第38
條之2第2項、第40條之2第1項，刑法施行法第1條之1第1項，判
決如主文。
本案經檢察官許家彰提起公訴，檢察官陳建弘到庭執行職務。　
中　　華　　民　　國　　111 　年　　5 　　月　　3 　　日
                  刑事第六庭    審判長法  官  張瑛宗
                                      法  官  李秋瑩
                                      法  官  林逸梅
以上正本證明與原本無異。
不得上訴。
                                      書記官  施淑華
中　　華　　民　　國　　111 　年　　5 　　月　　3 　　日

附錄本案論罪科刑法條
中華民國刑法第304條
以強暴、脅迫使人行無義務之事或妨害人行使權利者，處3年以
下有期徒刑、拘役或9千元以下罰金。
前項之未遂犯罰之。

中華民國刑法第321條
犯前條第1項、第2項之罪而有下列情形之一者，處6月以上5年以
下有期徒刑，得併科50萬元以下罰金：
一、侵入住宅或有人居住之建築物、船艦或隱匿其內而犯之。
二、毀越門窗、牆垣或其他安全設備而犯之。
三、攜帶兇器而犯之。
四、結夥三人以上而犯之。
五、乘火災、水災或其他災害之際而犯之。
六、在車站、港埠、航空站或其他供水、陸、空公眾運輸之舟、
    車、航空機內而犯之。
前項之未遂犯罰之。

附表        編 號 行為人 犯罪時間 供犯罪所用或供犯罪預備之物 行為方式 竊盜之財物 原審宣告刑 本院宣告刑   犯罪地點       1 甲○○ 110年10月4日上午 9時45分前某時 瓦斯噴槍1個、黑色大剪刀1把。 騎乘車牌號碼000-000普通重型機車，使用左列工具，將地下引上管燒熔，抽出管內電纜線，將電纜線剪斷得手後變賣得款約1,000元。 交連PE電力電纜3條（各3米長，線徑600V 1C AWG2/0，9公尺、6.4公斤)(價值1299元）   甲○○犯攜帶兇器竊盜罪，處有期徒刑柒月。 未扣案犯罪所得交連PE電力電纜3條（各3米長，線徑600V 1C AWG2/0，9公尺、6.4公斤）沒收，於全部或一部不能沒收或不宜執行沒收時，追徵其價額。 原判決撤銷。 甲○○犯攜帶兇器竊盜罪，處有期徒刑陸月。未扣案犯罪所得新臺幣壹仟元沒收，於全部或一部不能沒收或不宜執行沒收時，追徵其價額。    臺南市○○區○○○路與○○街交岔路口       2 甲○○ 110年10月20日 凌晨3時許  瓦斯噴槍1個、黑色大剪刀1把。 騎乘車牌號碼000-000普通重型機車，使用左列工具，將臺電公司架設之地下引上管燒熔，抽出管內電纜線，將電纜線剪斷4條，惟因致戊○○住處停電，甲○○恐遭人發覺即逃離現場而未遂。 × 甲○○犯攜帶兇器竊盜未遂罪，處有期徒刑肆月，如易科罰金，以新臺幣壹仟元折算壹日。 上訴駁回。   臺南市○○區○○路00號戊○○住處前       3 甲○○ 黃莑竣 110年10月22日 上午11時18分許 鐵鎚1支、黑色大剪刀1把。 與黃莑竣共乘車牌號碼000-000普通重型機車，使用左列工具將臺電公司架設之地下引上管敲破，剪斷管內銅玻璃電線(PVC風雨線)，竊得PVC風雨線3條（各約3米長），得手後變賣得款約新台幣800元。 銅玻璃電線(PVC風雨線)3條(各約3米長)。 甲○○共同犯攜帶兇器竊盜罪，處有期徒刑柒月。 未扣案犯罪所得PVC風雨線參條（各約參米長）之二分之一沒收，於全部或一部不能沒收或不宜執行沒收時，追徵其價額。 原判決撤銷。 甲○○共同犯攜帶兇器竊盜罪，處有期徒刑陸月，如易科罰金，以新臺幣壹仟元折算壹日。 未扣案犯罪所得新臺幣捌佰元與黃莑竣共同沒收，於全部或一部不能沒收或不宜執行沒收時，與黃莑竣共同追徵其價額。   臺南市○○區○○○路與○○街交岔路口       4 甲○○ 110年10月22日 凌晨2時30分許 瓦斯噴槍1個、灰色手套1雙、黑色大剪刀1把、螺絲起子3支、黃色小鉗子各1支、黑色電線布1綑。 ㈠騎乘車牌號碼000-000普通重型機車，使用左列工具將地下引上管燒熔，剪斷管內地下電纜線（2∕0 XP），致丙○○住處停電，丙○○出門查看而當場阻止，因此未能竊得電纜線而未遂。 ㈡甲○○為使丙○○無法拍照、報警，與丙○○拉扯而施強暴，搶下丙○○之行動電話，以此方式妨害丙○○拍照及撥打電話報警之權利，隨即逃離現場，留下左列工具。  × 甲○○犯攜帶兇器竊盜未遂罪，處有期徒刑肆月，如易科罰金，以新臺幣壹仟元折算壹日。又犯強制罪，處有期徒刑參月，如易科罰金，以新臺幣壹仟元折算壹日。 扣案之手套壹雙、黑色大剪刀壹把及小鉗子壹把，均沒收。 原判決關於沒收部分撤銷。 扣案灰色手套1雙、黑色大剪刀1把、螺絲起子3支、黃色小鉗子各1支、黑色電線布1綑，均沒收。 其他上訴駁回。   臺南市○○區○○路0段000巷00號丙○○住○○○0○○區○○○段0000地號)       5  甲○○ 110年10月24日 凌晨4時許 瓦斯噴槍1個、大剪刀1把。 搭乘搭乘000-0000自小客車到現場附近，徒步前往現場，使用左列工具，將臺電公司架設該處之地下引上管燒熔，剪斷管內電纜線，欲竊取電線時，附近住戶因此停電而出門查看，甲○○擔心遭人察覺即離去而未遂。 × 甲○○犯攜帶兇器竊盜未遂罪，處有期徒刑肆月，如易科罰金，以新臺幣壹仟元折算壹日。 甲○○犯攜帶兇器竊盜未遂罪，處有期徒刑參月，如易科罰金，以新臺幣壹仟元折算壹日。    臺南市○○區○○路000號前